臺灣臺北地方法院刑事判決　　　　　　　 94年度訴字第159號
公　訴　人　臺灣臺北地方法院檢察署檢察官
被　　　告　乙○○
選任辯護人　丁福慶律師
　　　　　　陳智勇律師
上列被告因偽造文書等案件，經檢察官提起公訴（九十三年度偵
字第一七八三七號），本院判決如下：
    主  文
乙○○連續意圖為自己不法之所有，而侵占對於業務上所持有之
物，處有期徒刑拾月。
    事  實
一、乙○○自民國九十一年三月間起任職設於臺北縣新店市○○
    路一０八號九樓之冠貿貿易有限公司（下稱冠貿公司），擔
    任業務助理，負責採購、倉管等業務，並於其主管即業務經
    理游証揚不在公司內時，負責與客戶接洽訂、出貨事宜，且
    應於出貨之後，將出貨明細鍵入電腦內之進銷存系統的商品
    調撥單，以表示商品售出，為從事業務之人。詎乙○○竟基
    於為自己不法所有及業務登載不實之概括犯意，自九十一年
    六月二十七日起至九十二年四月三十日止，先後於如附表所
    示之時間，藉其職務上與戊○○交易之機會，變易持有為所
    有之意思，將其負責管理之如附表所示之三星牌手機等貨物
    ，盜賣予戊○○，嗣並於商品調撥單內虛列出貨貨物項目，
    以掩飾其犯行。嗣因陳錦誠對冠貿公司業務經理游証揚陳稱
    冠貿公司之貨物均低於市價等語，冠貿公司發覺有異後，經
    盤點貨品而查悉上情。
二、案經冠貿公司訴由臺北縣政府警察局新店分局報告臺灣臺北
    地方法院檢察署檢察官偵查起訴。
    理  由
一、訊據被告乙○○對於其自九十一年三月間起任職告訴人冠貿
    公司擔任業務助理，負責採購、倉管等業務，並於其主管即
    業務經理游証揚不在公司內時，負責與客戶接洽訂、出貨事
    宜，且應於出貨之後，將出貨明細鍵入電腦內之進銷存系統
    的商品調撥單，為從事業務之人，亦曾與告訴人客戶戊○○
    為交易等情，固不否認，然矢口否認有何業務侵占、業務登
    載不實之犯行，辯稱：商品調撥單之製作雖為伊業務內容，
    但若伊請假時，則由代理人即會計甲○○製作，而且倉庫鑰
    匙不是只有伊一人持有，倉庫盤點之後，也會經過會計及經
    理確認云云。
二、經查：
  (一)被告自九十一年三月間起任職告訴人公司擔任業務助理，負
    責採購、倉管等業務，並於其主管即業務經理游証揚不在公
    司內時，負責與客戶接洽訂、出貨事宜，且應於出貨之後，
    將出貨明細鍵入電腦內之進銷存系統的商品調撥單，以表示
    商品售出，倉庫內貨物亦屬於其保管，由其負責盤點等情，
    為其自承，核與證人即冠貿公司副總經理丁○○、證人即冠
    貿公司業務經理游証揚此部分證詞相符（見九十三年度偵字
    第一七八三七號卷第八九、九十、九七、九八頁、本院九十
    四年四月二十日審判筆錄第九至十二頁），並有被告之勞工
    保險卡在卷可憑（見第一七八三七號偵查卷第三一頁），是
    告訴人公司於倉庫內之手機商品等貨物為其業務上持有之物
    ，而商品調撥單則為其業務上登載之文書乙節，應堪認定。
  (二)附表所示之手機等商品貨物為本件案發後，經告訴人公司會
    計甲○○承證人丁○○之命盤點倉庫貨物及核對電腦檔案中
    之商品調撥單與已列印出且歸檔之商品調撥單後所得，且附
    表所示之貨物均為證人戊○○經由被告向告訴人公司購買之
    者等情，分別據證人丁○○、甲○○及戊○○於偵查及本院
    審理中詳證在卷（見第一七八三七號偵查卷第八八至九十、
    一一五至一一七頁、本院九十四年四月二十日審判筆錄第二
    至十六頁、九十四年五月二十六日審判筆錄第三至九頁），
    且有經被告為不實登載之商品調撥單六紙及已經列印歸檔之
    商品調撥單四紙與對照表、證人戊○○簽名確認為其經由被
    告交易之商品的銷貨單、盤點明細表等附卷可稽（見第一七
    八三七號偵查卷第三二至五五頁），又銷貨單雖係證人戊○○於案發後始簽名確認，惟已於本院審理中詳證述：與告訴
    人公司間之交易情形為一種是月結，由該公司人員在月底時
    持簽收單請款，其則開一個月的票支付，一種是當場付清則
    以現金或現金票支付，不會簽簽收單，至於卷附銷貨單是告
    訴人公司於案發後請其確認者，原先其是與告訴人公司業務
    經理游証揚交易，游証揚不在時，就會與被告聯繫，後來發
    現被告經手之商品價格比較優惠，所以就直接跟被告訂、取
    貨，其雖不能確切記得與被告交易之時間及金額，但能確認
    附表所示之品名、數量為其與被告交易者等語，足證被告應
    係利用證人戊○○與伊交易之機會，以較低之價格吸引證人
    戊○○繼續透過伊購買商品，以便有機會在商品調撥單上虛
    列出貨項目以侵占所保管之貨物。
  (三)被告雖辯稱：公司內可以進入電腦系統修改商品調撥單的人
    不止伊一人，會計甲○○在伊請假時係伊職務代理人，也有
    機會製作商品調撥單，而且進入倉庫取貨的事情有時會由工
    讀生處理，所以工讀生也可以修改商品調撥單，倉庫鑰匙不
    只伊一人持有云云，並聲請傳喚告訴人公司工讀生己○○、
    丙○○到庭作證。證人甲○○亦證稱：其與被告都可以進入
    電腦系統修改商品調撥單，也曾經做過被告職務代理人而接
    洽過客戶，如大賣場及戊○○乙節，惟證人甲○○復稱：擔
    任被告職務代理人而與客戶接洽之次數在五次以下，工讀生
    是協助被告備貨，所以工讀生取貨必須經過被告確認，而工
    讀生不能修改商品調撥單，公司倉庫鑰匙僅被告保管，要進
    入倉庫必須經過被告等情，證人丁○○、游証揚及證人即工
    讀生己○○、丙○○經本院隔離後經交互詰問亦為相同之證
    詞內容（見本院九十四年四月二十日審判筆錄第十四頁、九
    十四年五月二十六日審判筆錄第六、七、九、十、十五、十
    七至十九、二一、二二頁），則被告上開辯詞，即難採信。
  (四)證人甲○○、游証揚均另結證以：公司年底會進行年度大盤
    點，每個月的例行性盤點則由被告負責，並不會有人去檢查
    ，所以也不能確認被告是否每個月都有盤點等詞（見本院九
    十四年五月二十六日審判筆錄第六、七、十二頁），益見被
    告利用保管鑰匙、負責倉管之機會，侵占告訴人公司如附表
    所示之貨物甚明。
  (五)綜上所述，被告辯稱商品調撥單及保管倉庫鑰匙等事項均非
    伊一人獨任，公司內其他人均有機會接觸云云，並不足採。
    本件事證明確，被告犯行已堪認定，應依法論科。
三、按錄音、錄影或電磁紀錄，藉機器或電腦之處理所顯示之聲
    音、影像或符號，足以為表示其用一之證明者，以文書論，
    刑法第二百二十條第二項定有明文，是被告業務上製作之電
    腦進銷存系統內之商品調撥單自屬文書，被告利用職務上機
    會，侵占所持有之附表所示貨物，並將不實之出貨事項鍵入
    上開商品調撥單，核其所為係犯刑法第二百十五條業務上登
    載不實文書罪（檢察官雖於起訴書上記載所犯法條為第二百
    十六條、第二百十條之行使偽造私文書罪，然其事實欄已詳
    載商品調撥單為其業務上所製作者，且經公訴檢察官當庭更
    正此部分所犯法條為業務登載不實文書罪【見本院九十四年
    五月二十六日審判筆錄第二六頁】，是起訴書所載應屬誤載
    ）、第三百三十六條第二項業務侵占罪。被告先後多次業務
    登載不實、業務侵占犯行，均時間緊接，方法相同，分別觸
    犯構成要件相同之罪，顯均係基於概括犯意為之，為連續犯
    ，均應依刑法第五十六條規定，以一罪論，並加重其刑；又
    其所犯上開二罪之間，有方法目的之牽連關係，依刑法第五
    十五條之規定，從較重之業務侵占罪處斷。爰審酌被告前未
    曾因犯罪經判決執行，有臺灣高等法院被告前案紀錄表可憑
    ，素行尚可，惟其利用職務上機會所侵占之貨物數量甚多，
    對告訴人公司造成之損害亦大，犯罪後未能坦承犯行，亦未
    與告訴人公司達成和解，與其智識程度、犯罪之動機、手段
    、目的等一切情狀，量處如主文所示之刑。
四、公訴意旨另以：被告虛列不實之出貨事項於商品調撥單上之
    行為，其所涉應係刑法第二百十六條、第二百十五條之行使
    業務登載不實文書罪云云，然檢察官於起訴書事實欄並未記
    載被告虛列不實事項後有何行使之行為，且依據證人丁○○
    、甲○○上開證述內容，卷附不實之商品調撥單是在案發之
    後，由證人甲○○核對後列印者，是被告僅於電腦檔案內為
    不實事項之記載，既未列印出來，自無行使之問題，此外，
    復查無其他積極證據，足證被告涉及公訴人所指此部分犯行
    ，不能證明被告另涉此部分行使之犯行，原應為無罪之諭知
    ，然檢察官認此部分與上開起訴後經本院認定有罪部分為實
    質上一罪關係，爰不另為無罪之諭知。
據上論斷，應依刑事訴訟法第二百九十九條第一項前段，刑法第
五十六條、第二百十五條、第二百二十條第二項、第三百三十六
條第二項、第五十五條，罰金罰鍰提高標準條例第一條前段，判
決如主文。
本案經檢察官張書華到庭執行職務
中　　華　　民　　國　　94　　年　　6 　　月　　16　　日
　　　　　　　　　刑事第四庭    審判長法　官  黃雅芬
                                      法  官  余明賢
                                      法  官  黎惠萍
上正本證明與原本無異。
如不服本判決，應於判決送達後10日內向本院提出上訴狀（應抄
附繕本）。告訴人或被害人如對於本判決不服者，應具備理由請
求檢察官上訴，其上訴期間之計算係以檢察官收受判決正本之日
期為準。
                                      書記官  楊麗娟
中　　華　　民　　國　　94　　年　　6 　　月　　17　　日
附錄本案論罪科刑法條全文
刑法第二百十五條、第三百三十六條第二項
中華民國刑法第二百十五條
 (業務上文書登載不實罪)
從事業務之人，明知為不實之事項，而登載於其業務上作成之文
書，足以生損害於公眾或他人者，處三年以下有期徒刑、拘役或
五百元以下罰金。
中華民國刑法第三百三十六條
 (公務公益侵占罪、業務侵占罪)
對於公務上或因公益所持有之物，犯前條第一項之罪者，處一年
以上七年以下有期徒刑，得併科五千元以下罰金。
對於業務上所持有之物，犯前條第一項之罪者，處六月以上五年
以下有期徒刑，得併科三千元以下罰金。
前二項之未遂犯罰之。
附表：
┌──┬──────────┬───────────────┬───┬───┐
│編號│侵占時間            │侵占之財物                    │數量  │備註  │
├──┼──────────┼───────────────┼───┼───┤
│一  │九十一年六月二十七日│三星SGH-T108（全配）          │一    │      │
├──┼──────────┼───────────────┼───┼───┤
│二  │同上                │SANYO J88（亮銀色簡配）       │一    │      │
├──┼──────────┼───────────────┼───┼───┤
│三  │九十一年七月三十一日│NOKIA 8910(炫黑色全配）       │二    │      │
├──┼──────────┼───────────────┼───┼───┤
│四  │同上                │MOTOROLA V70（淺藍色、GPRS）  │一    │      │
├──┼──────────┼───────────────┼───┼───┤
│五  │同上                │三星SGH-T108（全配）          │二    │      │
├──┼──────────┼───────────────┼───┼───┤
│六  │九十一年九月二十七日│PANASONIC GD55（粉紅色全配）  │二    │      │
├──┼──────────┼───────────────┼───┼───┤
│七  │同上                │NOKIA 8250（銀色簡配）        │二    │      │
├──┼──────────┼───────────────┼───┼───┤
│八  │同上                │NOKIA 8310（白色簡配）        │四    │      │
├──┼──────────┼───────────────┼───┼───┤
│九  │同上                │NOKIA 8855（金屬石墨色）      │一    │      │
├──┼──────────┼───────────────┼───┼───┤
│十  │九十二年一月九日    │MOTOROLA C300（銀色）         │十八  │      │
├──┼──────────┼───────────────┼───┼───┤
│十一│九十二年四月三十日  │PANASONIC GD55（粉紅色全配）  │一    │      │
├──┼──────────┼───────────────┼───┼───┤
│十二│同上                │NOKIA 8910（灰色）            │一    │      │
├──┼──────────┼───────────────┼───┼───┤
│十三│同上                │NOKIA 7650（藍色）            │一    │      │
├──┼──────────┼───────────────┼───┼───┤
│十四│同上                │NOKIA N3530（白色）           │二    │      │
├──┼──────────┼───────────────┼───┼───┤
│十五│同上                │MOTOROLA C300（銀色）         │二    │      │
├──┼──────────┼───────────────┼───┼───┤
│十六│同上                │NOKIA 6610（銀色）            │四    │      │
├──┼──────────┼───────────────┼───┼───┤
│十七│同上                │NOKIA 6100（深藍色、三頻GPRS）│四    │      │
├──┼──────────┼───────────────┼───┼───┤
│十八│同上                │NOKIA 6100（深藍色、三頻GPRS）│四    │      │
├──┼──────────┼───────────────┼───┼───┤
│十九│同上                │NOKIA N3530（白色）           │七    │      │
├──┼──────────┼───────────────┼───┼───┤
│二十│同上                │NOKIA 7250（深紫）            │一    │      │
├──┼──────────┼───────────────┼───┼───┤
│二一│同上                │PALMAX XG5D（全配）           │二    │      │
└──┴──────────┴───────────────┴───┴───┘
